臺灣臺南地方法院刑事判決　　　　　　　　　　　　　　九十年度訴字第八三三號
　　公　訴　人　臺灣台南地方法院檢察署檢察官
　　被　　　告　甲○○
　　指定辯護人　本院公設辯護人乙○○
右列被告因毒品危害防制條例案件，經檢察官提起公訴（八十九年度偵字第一二七五
０號），本院判決如左：
    主  文
甲○○無罪。
    理  由
一、公訴意旨略以：緣被告甲○○與另案被告丙○○（原名柯美英，已另移送臺灣高
    雄地方法院併案審結）係同居關係，兩人基於共同犯意聯絡與概括之犯意，自民
    國（下同）八十九年六月間起至同年十一月間止，連續販賣不詳金額及數量之第
    一級毒品海洛因、第二級毒品安非他命及大麻（起訴書並載有被告販賣第二級毒
    品古柯鹼，惟查獲之白粉經送驗定後並未發現古柯鹼之成分，有法務部調查局八
    十九年十二月十八日編號第000000000號鑑定通知書在卷可憑）予不詳
    姓名綽號「安仔」、「智利」之人。嗣於八十九年十一月五日凌晨一時許，在台
    南市○區○○○路二段七巷十三弄二二號七０六室（即甲○○與丙○○同居處所
    ）與丙○○所使用車牌號碼Ｆ二─六三七七之自用小客車內，查獲如附表所示之
    扣案物品，因認被告涉犯毒品危害防制條例第四條第一項及第二項之罪嫌云云。
二、按犯罪事實應依證據認定之，無證據不得推定其犯罪事實。又不能證明被告犯罪
    者，應諭知無罪之判決，刑事訴訟法第一百五十四條、第三百零一條第一項前段
    分別定有明文。又事實之認定，應憑證據，如未能發現相當證據，或證據不足以
    證明，自不能以推測或擬制之方法，為裁判基礎；且刑事訴訟法上所謂認定犯罪
    事實之證據，係指足以證明被告確有犯罪行為之積極證據而言，該項證據必項適
    合於被告犯罪事實之認定，始得採為斷罪之資料；而認定不利於被告之事實，須
    依積極證據，苟積極證據不足為不利於被告之事實認定時，即應為有利於被告之
    認定，更不必有何有利之證據；最高法院四十年台上字第八六號、六十九年台上
    字第四九一三號、三十年上字第八一六號分別著有判例可資參照。
三、公訴意旨認被告甲○○涉犯毒品危害防制條例第四條第一項、第二項罪嫌，無非
    以被告於警訊及偵查時之初供、查獲如附表所示編號一至三之毒品數量甚鉅及其
    餘扣案物品為主要論據。惟訊據被告甲○○堅決否認有何販賣第一級與第二級毒
    品之犯行，並辯稱：因受丙○○之懇求，才在八十九年十一月五日警訊及偵訊時
    ，供稱如附表所示之扣案物品係綽號「黑輪」的朋友所寄放云云，然經警方比對
    被告與附表編號六所示扣案帳簿之筆跡，發覺兩者筆跡有明顯差異而加以訊問後
    ，始改變心意向警方據實供述，除如附表編號十中部分新臺幣（下同）二萬元為
    其前一日所領取之薪資外，其餘扣案物品均係丙○○所有，帳簿則係丙○○用來
    記錄販毒之對象、日期及金額，帳簿內容均係丙○○親筆所寫，伊與丙○○同居
    一個多月，期間雖知悉丙○○販賣毒品，但均係由丙○○一人秤量、分裝及販賣
    毒品，伊未曾參與販賣毒品等語。
四、經查：（一）本件雖因查獲之毒品數量甚鉅，可知顯非僅供個人施用之途，復有
    分裝毒品所用之天秤、塑膠袋及記載販賣毒品對象、日期及金額之帳簿可供作本
    件販賣毒品之積極證據，惟上開扣案物品分別係在被告與丙○○之同居處所及由
    丙○○使用之Ｆ二─六三七七號自用小客車內查獲，此經證人即參與查獲毒品之
    警員丁○○到庭證述屬實，從而，上開扣案物品起出之處所皆非屬被告一人單獨
    使用之狀態，再參酌被告自始至終未自承販賣毒品，亦無任何證人指訴被告販賣
    毒品之時間、地點、價額及過程，則是否得僅憑上開物品係在被告與丙○○同居
    處所查獲，即可遽而推論扣案物品係被告所有，或更進而論斷被告與丙○○共同
    販賣毒品等情，已容有疑義，職是，本件之積極證據尚不足以對被告之犯罪事實
    為具體（例如犯罪之時間、處所、方法及過程等犯罪構成要素）且直接之證明，
    故不得採為唯一之斷罪依據；（二）證人即另案被告丙○○雖供陳：查獲帳簿內
    之筆跡是其親筆所寫無誤，但係因被告寫字很醜，因此才要求幫伊全部重新謄寫
    ，但並不明白帳簿登載之內容係何意義，被告亦未販賣毒品云云。惟查，證人丙
    ○○亦因同時於上開時、地遭查獲而經檢察官移送臺灣高雄地方法院併案審理（
    嗣經臺灣高雄地方法院於九十年十二月十二日，以九十年度訴字第一０六八號判
    處有期徒刑十五年），則丙○○與被告二人利害攸關，自極有可能為迴護己身利
    益、避免遭受國家刑罰，而對不利於己之證據捏構虛妄之事以避重就輕，當無法
    期待其供述內容真實無訛。又丙○○曾因施用毒品案件，經臺灣高雄地方法院以
    八十八年度訴字第二一０五號判處有期徒刑八月，嗣臺灣高等法院高雄分院於八
    十八年七月二十八日駁回上訴確定，後又因施用毒品案件，經本院以八十八年易
    字第二六七八號判處有期徒刑三月，並經臺灣高等法院臺南分院於八十九年二月
    十七日駁回上訴確定，有臺灣高等法院被告全國前案紀錄表在卷可稽，則丙○○
    既有多次施用毒品前科，倘被告要求其翻抄帳簿內容，應可推知被告有販賣毒品
    之嫌，焉有不明帳簿內容之理？況渠二人同居月餘、朝夕相處，果被告有秤量、
    分裝及販賣毒品之行為，丙○○又豈可能對此毫不知情？凡此種種，均足見丙○
    ○所言違背常理之處，故丙○○供述係因被告要求始謄寫帳簿內容而對被告不利
    之證言，亦不值採信；（三）據上所述，證人丙○○所為不利被告之證言既不足
    採信，而本件所查獲之扣案物品，又不能就檢察官起訴被告之犯罪事實為具體、
    直接且確定無疑之證明，則該項積極證據尚不足以認定被告確有販賣毒品之行為
    ，亦即，該項證據既不足以證明被告之犯罪事實，更不必有何有利之證據，即應
    為有利於被告之認定。至被告雖自承知悉丙○○販賣毒品之事，並供述丙○○如
    何接受訂貨、秤重及分裝之情形，惟所謂「知情」，尚不等同於「同謀」或「犯
    意聯絡」。共同正犯應對全部事實負其責任者，以其有犯意聯絡之範圍內，始克
    相當，而共同正犯間具有共同謀議或共同犯罪之意思聯絡之事實，仍應依積極證
    據認定之。如前所述，本件並無任何積極證據足以證明被告與丙○○間有販賣毒
    品之共同謀議或犯意聯絡，自不得僅因被告知情，即遽認被告與丙○○為販賣毒
    品之共同正犯，附此敘明。此外，復查無其他積極證據足證被告有何販賣第一級
    及第二級毒品之犯行，被告犯罪尚屬不能證明，揆諸前揭說明，自應為無罪之諭
    知。
據上論斷，應依刑事訴訟法第三百零一條第一項前段，判決如主文。
本案經檢察官柯怡伶到庭執行職務
中      華      民      國        九十一    年      二      月    七    日
                                  臺灣臺南地方法院刑事第二庭
                                      審判長法官  侯明正
                                            法官  石家禎
                                            法官  林中如
右正本證明與原本無異。
如不服本判決，應於收受本判決後十日內，向本院提出上訴狀。（須附繕本）
中      華      民      國        九十一    年      二      月    八    日
                                      書  記  官  楊建新
  附表
┌──┬─────────┬───────────────────┐
│編號│    扣案物品      │      數    量                        │
├──┼─────────┼───────────────────┤
│一  │第一級毒品海洛因  │淨重三‧三一公克（包裝重０‧三四公克）│
├──┼─────────┼───────────────────┤
│二  │第二級毒品安非他命│淨重五百五十八‧八公克（驗餘淨重五百五│
│    │                  │十八‧一公克）                        │
├──┼─────────┼───────────────────┤
│三  │第二級毒品大麻    │摻有大麻之菸草絲毛重十七‧六公克      │
│    │（摻在菸草絲內）  │                                      │
├──┼─────────┼───────────────────┤
│四  │天秤              │一台                                  │
├──┼─────────┼───────────────────┤
│五  │研磨機            │一台                                  │
├──┼─────────┼───────────────────┤
│六  │帳簿              │一本      │
├──┼─────────┼───────────────────┤
│七  │分裝用小塑膠袋    │一包                                  │
├──┼─────────┼───────────────────┤
│八  │香菸盒            │十五盒                                │
├──┼─────────┼───────────────────┤
│九  │千元偽鈔          │六張                                  │
├──┼─────────┼───────────────────┤
│十  │新臺幣            │二萬七千元                            │
└──┴─────────┴───────────────────┘
